【裁判字號】    98,訴,165
【裁判日期】    980527
【裁判案由】    清償借款
【裁判全文】
臺灣士林地方法院民事判決               98年度訴字第165號
原      告  臺灣中小企業銀行股份有限公司
法定代理人  戊○○
訴訟代理人  丁○○
被      告  寶麗國際開發股份有限公司（原名：寶麗國際美容
            股份有限公司）
兼法定代理  丙○○
人
被      告  乙○○
            甲○○
上列當事人間請求清償借款事件，本院於民國98年5 月11日言詞
辯論終結，判決如下：
    主  文
被告寶麗國際開發股份有限公司、丙○○、乙○○、甲○○應連
帶給付原告新台幣壹拾伍萬肆仟玖佰捌拾陸元，及自民國九十七
年十月十日起至清償日止，按年息百分之六點三四計算之利息，
暨自民國九十七年十一月十一日起至清償日止，逾期六個月以內
者，按上開利率百分之十，逾期超過六個月者，超過部分按上開
利率百分之二十計算之違約金。
被告丙○○應給付原告新台幣壹佰陸拾肆萬貳仟貳佰伍拾捌元，
及自民國九十七年十一月二十七日起至清償日止，按年息百分之
二點四五計算之利息，暨自民國九十七年十二月二十八日起至清
償日止，逾期六個月以內者，按上開利率百分之十，逾期超過六
個月者，超過部分按上開利率百分之二十計算之違約金。
被告丙○○應給付原告新台幣捌仟捌佰肆拾玖元，及其中新台幣
捌仟柒佰壹拾柒元自民國九十八年一月一日起至清償日止，按年
息百分之十六點二四計算之利息，暨自民國九十八年二月一日起
至清償日止，逾期第一個月當月計付違約金新台幣壹佰元，逾期
第二個月當月計付違約金新台幣佰元，逾期第三個月當月計付
違約金新台幣陸佰元。
原告其餘之訴駁回。
訴訟費用新台幣壹萬玖仟零陸拾玖元，由被告丙○○負擔新台幣
壹萬柒仟壹佰陸拾貳元，餘新台幣壹仟玖佰零柒元由被告寶麗國
際開發股份有限公司、丙○○、乙○○、甲○○連帶負擔。
    事實及理由
一、本件被告寶麗國際開發股份有限公司（下稱寶麗公司）、丙○○、乙○○、甲○○未於言詞辯論期日到場，核無民事訴
    訟法第386 條各款所列情形，爰依原告之聲請，由其一造辯
    論而為判決。
二、原告起訴主張：(一)被告寶麗公司於民國95年11月9 日邀同被
    告丙○○、乙○○、甲○○為連帶保證人，向原告借款新台
    幣（下同）60萬元，並約定借款期間自95年11月10日起至98
    年5 月10日止，本金按月平均攤還，利息依基準利率指數加
    年率2.8%按月計付，且若逾期未繳款，其逾期6 個月以內者
    按借款利率10% ，逾期超過6 個月者，超過部分按借款利率
    20% 計付違約金，並視為全部到期。詎被告寶麗公司僅繳款
    至97年10月10日，即未依約繳付本息，屢經催告亦置之不理
    ，其借款應視為全部到期，爰依消費借貸及連帶保證契約之
    法律關係，請求被告連帶清償積欠之本金154,986 元及其利
    息、違約金。(二)被告丙○○於95年3 月15日，向原告借款
    300 萬元，並約定借款期間自95年3 月27日起至105 年3 月
    27日止，按月攤還本息，利息依定儲利率指數加年率1%機動
    計息，且若逾期未繳款，其逾期6 個月以內者按借款利率10
    % ，逾期超過6 個月者，超過部分按借款利率20% 計付違約
    金，並視為全部到期。詎被告丙○○僅繳款至97年11月27日
    ，即未依約繳付本息，屢經催告亦置之不理，其借款應視為
    全部到期，爰依消費借貸之法律關係，請求被告丙○○清償
    積欠之本金1,642,258 元及其利息、違約金。(三)被告丙○○
    於94年11月間與原告成立信用卡使用契約，依約被告丙○○
    於領取信用卡後，得於各特約商店記帳消費，惟應於當期繳
    款截止日前向原告全部清償，或以循環信用方式繳付最低應
    繳金額，逾期清償者，除喪失期限利益外，應另給付原告按
    年息16.24%計算之利息，且逾期第1 個月當月計付違約金
    100 元，逾期第2 個月當月計付違約金300 元，逾期第3 個
    月以上按月計付違約金600 元，然被告丙○○並未依約繳款
    ，現尚有8,849 元之消費帳款、利息、違約金等未支付（其
    中本金部分為8,717 元），已喪失期限利益，為此，爰依信
    用卡使用契約之約定，請求被告丙○○清償前述積欠款項及
    利息、違約金等語。並聲明：(一)被告寶麗公司、丙○○、乙○○、甲○○應連帶給付原告154,986 元，及自97年10月10
    日起至清償日止，按年息6.34% 計算之利息，暨自民國97年
    11月11日起至清償日止，逾期6 個月以內者，按上開利率10
    % ，逾期超過6 個月者，超過部分按上開利率20% 計算之違
    約金。(二)被告丙○○應給付原告1,642,258 元，及自97年11
    月27日起至清償日止，按年息2.45% 計算之利息，暨自97年
    12月28日起至清償日止，逾期6 個月以內者，按上開利率10
    % ，逾期超過6 個月者，超過部分按上開利率20% 計算之違
    約金。(三)被告丙○○應給付原告8,849 元，及其中8,717 元
    自98年1 月1 日起至清償日止，按年息百分之16.24 計算之
    利息，暨自98年2 月1 日起至清償日止，逾期第1 個月當月
    計付違約金100 元，逾期第2 個月當月計付違約金300 元，
    逾期第3 個月以上每月計付違約金600 元。
三、被告等均未於言詞辯論期日到場，亦未提出書狀作何聲明或
    陳述。
四、原告主張之上開事實，業據其提出與所述相符之借據、基準
    利率表、授信約定書、還款明細、房屋貸款定型化契約書、
    定儲利率指數表、信用卡申請書、信用卡約定條款、信用卡
    交易明細表暨繳款通知書、信用卡結帳資料等影本為證，且
    被告就此均無任何爭執，自堪信為真實。是原告本於兩造間
    契約之約定，請求被告等給付如主文第1 項至第3 項所示之
    本金及利息、違約金，固有理由，然當事人約定之違約金過
    高者，得由法院依職權予以酌減，民法第252 條定有明文，
    是本院斟酌被告丙○○積欠之信用卡消費帳款僅8,717 元，
    及原告業已向被告收取高達16.24%之遲延利息，暨現今社會
    經濟景氣程度、原告因被告丙○○遲延繳款所受損害、其他
    金融機構就信用卡違約金之約定內容等情狀，認原告就信用
    卡部分請求之違約金尚屬過高，應酌減為僅需繳納前3 個月
    之違約金，故原告就超過此部分之違約金請求，即不能准許
    。
五、從而，原告本於消費借貸契約、連帶保證契約、信用卡使用
    契約之約定，於請求被告等給付如主文第1 項至第3 項所示
    之範圍內，為有理由，應予准許；至超過此部分之請求，則
    屬無據，應予駁回。
六、本件訴訟費用額確定為19,069元（裁判費18,919元、公示送
    達登報費150 元），並應由被告丙○○負擔17,162，另由被
    告寶麗公司、丙○○、乙○○、甲○○連帶負擔1,907 元。
七、據上論結，本件原告之訴為一部有理由，一部無理由，依民
    事訴訟法第385 條第1 項前段、第79條、第85條第1 項、第
    2 項、第87條第1 項，判決如主文。
中    華    民    國    98    年    5     月    27    日
                  民事第一庭法  官  馬傲霜
以上正本係照原本作成。
如對本判決上訴須於判決送達後20日內向本院提出上訴狀。
中    華    民    國    98    年    6     月    3     日
                            書記官  許秋莉


司法院資訊處製作；財團法人民間司法改革基金會備份。
